【裁判字號】    92,上易,29
【裁判日期】    920305
【裁判案由】    傷害
【裁判全文】
臺灣高等法院臺南分院刑事判決          九十二年度上易字第二九號  Ａ
      上  訴  人
      即  被  告  丙  ○  ○
右上訴人即被告因傷害案件，不服臺灣嘉義地方法院九十年度易字第六九三號中華民
國九十一年九月二十六日第一審判決（起訴案號：臺灣嘉義地方法院檢察署九十年度
偵字第三三六一號、第三三六二號），提起上訴，本院判決如左：
      主      文
上訴駁回。
      事      實
一、緣丙○○之女友乙○○於民國（下同）八十九年十月七日凌晨一時許，為甲○○
    以機車搭載返回嘉義縣民雄鄉松山村立全新村一七二號住處時，適為丙○○遇見
    ，丙○○竟心生不滿，二人為此在上址門前起爭執，雙方一語不合，丙○○竟基
    於普通傷害之犯意，毆打甲○○（甲○○傷害丙○○部分已判刑確定），致其兩
    側眼部挫傷、雙眼結膜下出血、雙眼上、下眼瞼血腫、右眼視網膜水腫等傷害。
二、案經甲○○訴請臺灣嘉義地方法院檢察署檢察官偵查起訴。
      理      由
一、訊據上訴人即被告丙○○（下稱被告）固坦承有於右揭時、地被打受傷，惟矢口
    否認有右揭傷害犯行，辯稱：當天只有渠一人在場，渠剛到乙○○家時即被三個
    人圍毆，因時間很晚，天色很暗，渠看不清楚，不知道甲○○有無在場，渠未毆
    打甲○○云云。
二、惟查：
  (一)被告確有於右揭時、地毆打告訴人甲○○之事實，業據甲○○於偵審中指訴被告
    傷害情節歷歷，而甲○○受有如事實欄所載之傷害，並有財團法人嘉義基督教醫
    院所出具之診斷證明書二份、照片四幀、財團法人嘉義基督教醫院九十一年四月
    二十二日（九一）嘉基醫字第０五七五號函及所附甲○○病歷資料各一份附於原
    審卷可稽（見偵查卷發查卷一第五、六、七頁、原審卷第二七頁至第三二頁）。
    雖甲○○於右揭時地毆打被告之事實，固據被告於偵審中亦指訴不移，被告亦受
    有頭皮撕裂傷三公分、右手掌頓挫傷、大姆指扭傷之輕傷害，並有財團法人嘉義
    基督教醫院所出具之診斷證明書一份附於偵查卷（見偵查卷發查卷一第三頁）、
    財團法人嘉義基督教醫院九十一年四月二十二日（九一）嘉基醫字第０五七四號
    函及所附丙○○病歷資料各一份附於原審卷可稽（見原審卷第二三頁以下至第二
    六頁）。惟被告雖有上揭之傷並非即可解免其毆打告訴人之責任。矧告訴人所受
    之傷，係身體甚為重要之靈魂之窗，雙眼受有兩側眼部挫傷、雙眼結膜下出血、
    雙眼上、下眼瞼血腫、右眼視網膜水腫等嚴重之傷害，並有上開相片附卷可稽。
    相對於告訴人，則被告所受上揭之傷輕微甚多。
  (二)查告訴人甲○○於右揭時間，搭載乙○○返回嘉義縣民雄鄉松山村立全新村一七
    二號住處時，乙○○一進門後，適旋即聽見打鬥聲音，乙○○隨即跑出屋外，看
    到甲○○與被告二人在打架，並無其他第三者在場，亦無人勒住甲○○脖子，乙○○上前拉開其等二人，待二人離去後，乙○○始返家等情，業據證人乙○○於
    警訊及偵審中證述明確（見偵查卷他字卷第十六頁反面、第十七頁正面、偵查卷
    發查卷二第二十二頁反面、第二十三頁正面、見原審卷第五七頁、九十一年九月
    十二日審判筆錄、本院九十二年一月二十八日訊問筆錄第三頁）。足徵告訴人甲○○指訴其遭被告毆打傷害部分，及被告指訴其遭甲○○毆打傷害部分，均與事
    實相符，堪予採信，且依證人乙○○上開證言，甲○○、與被告係互相毆打對方
    無訛。是被告所辯稱：當天其係被打，並未毆打甲○○云云，均顯係事後畏罪卸
    責之詞，不足採信。
  (三)告訴人甲○○於偵審中始終供稱案發時其僅一人在場，並無同伴等語，衡情告訴
    人既以機車載乙○○，以其所述自己身材身高一七八公分、體重六三公斤，要再
    搭載第三人使用同一機車並非容易，而被告亦於偵審中始終供稱案發時其僅一人
    在場，並無同伴，證人乙○○亦證稱伊看到甲○○與被告二人在打架時，因天晚
    黑暗，並未見到其他人在場，亦無人勒住甲○○脖子等語（見原審卷第五七頁、
    本院九十二年一月二十八日訊問筆錄第四頁）。倘告訴人確有與其他二人一同毆
    打被告，以被告身材（身高一七一公分、體重六十公斤）又較告訴人矮小，則被
    告所受之傷，當必比被害人較重甚多，衡情被告應非僅受上揭之傷勢而已。是被
    告所為辯解其遭他人三人圍毆云云，並無足取。
  (四)此外，復亦查無其他證據足以證明被告曾夥同他人毆打甲○○。是公訴人認被告
    夥同他人毆打甲○○部分，既乏確切證明，無從採憑。綜上所述，本件事證已臻
    明確，被告之犯行洵堪認定，應予依法論科。
三、核被告丙○○所為，係犯刑法第二百七十七條第一項之傷害罪。原審以被告事證
    已臻明確，因予適用刑法第二百七十七條第一項、第四十一條第一項前段，罰金
    罰鍰提高標準條例第一條前段、第二條，審酌被告丙○○之品行、犯罪之動機、
    目的、手段、犯後尚非全然坦承犯行及被害人甲○○所受之傷害較重（兩側眼部
    挫傷、雙眼結膜下出血、雙眼上、下眼瞼血腫、右眼視網膜水腫），被告所受之
    傷害較輕（頭皮撕裂傷三公分、右手掌頓挫傷、大姆指扭傷）等一切情狀，量處
    被告有期徒刑六月，並以：刑法第四十一條條文業經修正為（第一項）：「犯最
    重本刑為五年以下有期徒刑以下之刑之罪，而受六個以下有期徒刑或拘役之宣告
    ，因身體、教育、職業、家庭之關係或其他正當事由，執行顯有困難者，得以一
    元以上三元以下折算一日，易科罰金。．．」，並於九十年一月十日經總統公布
    施行，同年月十二日生效，本件被告犯罪時間雖在舊法時期，犯罪後法律有變更
    ，比較新舊法結果，以新法並無較為不利，自應依刑法第二條第一項前段適用修
    正後刑法第四十一條第一項前段規定，諭知易科罰金之標準。核其認事用法俱無
    不合，量刑亦稱妥適。被告上訴意旨猶執陳詞，空言指摘原判決量刑過重不當，
    請求撤銷原判決，並無可取，為無理由，應予駁回。
據上論結，應依刑事訴訟法第三百六十八條，判決如主文。
本案經檢察官林炎昇到庭執行職務。
中    華    民    國      九十二      年      三      月        五      日
                                  臺灣高等法院臺南分院刑事第三庭
                                      審判長法官  黃    崑    宗
                                            法官  葉    居    正
                                            法官  莊    俊    華
右正本證明與原本無異。
不得上訴。
                                      法院書記官  廖    明    娟
中    華    民    國      九十二      年      三      月        六      日
附錄：本判決論罪科刑法條
刑法第二百七十七條
傷害人之身體或健康者，處三年以下有期徒刑，拘役或一千元以下罰金。
犯前項之罪，因而致人於死者，處無期徒或七年以上有期徒刑，致重傷者，處三年以
上、十年以下有期徒刑。


司法院資訊處製作；財團法人民間司法改革基金會備份。
